【裁判字號】    92,自,114
【裁判日期】    920822
【裁判案由】    詐欺
【裁判全文】
臺灣臺北地方法院刑事裁定                          九十二年度自字第一一四號
    自  訴  人  乙○○
    代  理  人  楊詠熙律師
    被      告  丙○○○
                丁○○
                甲○○    男  .
右列被告等因詐欺案件，經自訴人提起自訴，本院裁定如左：
    主  文
自訴駁回。
    理  由
一、自訴意旨略以：如自訴狀影本所載。
二、按法院於自訴案件第一次審判期日前訊問及調查結果，如認為案件有刑事訴訟法
    第二百五十二條至第二百五十四條之情形者，得以裁定駁回自訴，同法第三百二
    十六條第三項訂有明文。次按刑法第三百三十九條第一項詐欺罪之成立，以意圖
    為自己或第三人不法所有，以詐術使人將本人或第三人之物交付為要件。所謂以
    詐術使人交付，必須被詐欺人因其詐術而陷於錯誤，若其所用方法，不能認為詐
    術，亦不致使人陷於錯誤，即不構成該罪，最高法院二十九年上字第三一○五號
    、四十年臺上字第八六號、四十六年臺上字第二六○號分別著有判例可資參照。
    末按民事債務當事人間，若有未依債務本旨履行給付之情形，在一般社會經驗而
    言，原因非一；其因不可歸責之事由無法給付，或因合法得對抗他造主張抗辯而
    拒絕給付，甚至債之關係成立後，始行惡意遲延給付，皆有可能，非必出於自始
    無意給付之詐欺犯罪一端；又刑事被告依法不負自證無罪之義務，故在別無積極
    證據之情形下，自難違反刑事訴訟法第一百五十四條之規定，以被告單純債務不
    履行之狀態，推定被告自始即有不法所有之意圖而施用詐術。
三、本件自訴人乙○○自訴被告丙○○○、丁○○、甲○○等涉犯詐欺罪嫌，無非係
    以本票一張及支票、退票理由單各二張、存證信函一張影本為證。訊據被告丙○○○坦承有拿發票人余毓芳、面額新臺幣（下同）十三萬元之支票向自訴人借款
    ，有簽發六十五萬元本票，及尚有借款未還之事實；被告丁○○坦承有向自訴人
    借款未還之事實；被告甲○○則坦認有在發票人余毓芳、面額十三萬元之支票後
    簽名背書，及簽發十五萬元支票予自訴人之事實，惟被告等均否認有詐欺犯行，
    被告丙○○○辯稱伊與自訴人借貸關係已有數年，本件自訴人所提出之本票、支
    票等均係經多次換票，期間伊有陸續返還借款等語；被告丁○○辯稱伊向自訴人
    持續借款多年，有多次換票，伊有借二十萬元，由其母親丙○○○去處理，但不
    曉得後來為何會變成六十五萬元等詞；被告甲○○則辯稱伊並未向自訴人借款，
    是伊陪同丙○○○向自訴人借款，由伊開立支票等語。
四、經查：本件自訴人雖主張被告等未依約返還借款，涉有詐欺罪嫌云云，惟自訴人
    於本院審理時，除提出本票一張、支票及退票理由單各一張、存證信函一份影本
    外，並未提出任何證據足以證明被告等於本件借款之始，即有為自己不法所有之
    意圖。參諸被告丙○○○、丁○○辯稱與自訴人之借款關係已有數年，先後有多
    次還款、換票，本件自訴人提出之支票、本票係八十幾年就借款，九十年換票一
    節，為自訴人所是認，並有自訴人提出被告丙○○○之八十九年七月十日、八十
    九年七月二十三日，面額各十萬元、三萬元之本票各一張在卷可稽，自訴人復自
    承本件自訴之借款款項被告等於借款後曾陸續償還十二萬元不等之金額等語，實
    難認被告等於借款之初即有詐欺之犯意。再被告丙○○○、甲○○於本院審理時
    業與自訴人達成和解，分期償還積欠自訴人之債務，有和解筆錄在卷可參，益徵
    被告等無施用詐術之行為。按我國刑事訴訟制度業已修正為以當事人進行主義為
    主，職權進行主義為輔，檢察官立於原告之地位，其對於被告之犯罪事實，本負
    有積極舉證之義務，且刑事被告原無自證無罪之義務，其在訴訟上所為之辯解，
    只須達於對起訴事證提出合理質疑之程度為已足，檢察官如對被告所為辯解仍有
    爭執，即應依照刑事訴訟法第一百六十一條規定，自負指出證明方法及說明之責
    。本件係自訴程序，準用公訴程序之相關規定，自訴人自需立於與檢察官相當之
    地位，負舉證責任，本案既查無積極證據足使本院產生被告等有罪之心證，應認
    純屬債務給付遲延之民事糾紛，是被告等犯罪嫌疑不足，爰依首揭說明，裁定駁
    回本件自訴。
據上論斷，應依刑事訴訟法第三百二十六條第三項、第二百五十二條第十款，裁定如
主文。
中    華    民    國      九十二    年      八      月    二十二        日
                                      臺灣臺北地方法院刑事第十三庭
                                          法  官  鄭  佾  瑩
右正本證明與原本無異。
如不服本裁定，應於送達後五日內，向本院提出抗告狀。
                                          書記官  何  適  熹
中    華    民    國      九十二    年      八      月    二十八        日


司法院資訊處製作；財團法人民間司法改革基金會備份。
